臺灣臺北地方法院交通事件裁定　　　　　　　　　九十二年度交聲字第一四八號
　　原處分機關　臺北交通事件裁決所
　　異　議　人
　　即受處分人　甲○○
右列受處分人因違反道路交通管理處罰條例案件，對於台北市交通事件裁決所民國九
十二年十一月二十五日所為之處分（原處分案號：北市裁三字第裁二二－Ｚ0000
0000號），聲明異議，本院裁定如左：
    主  文
原處分撤銷。
甲○○不罰。
    理  由
一、按汽車行駛高速公路，不得有左列行為：二、在路肩上行駛，或利用路肩超越前
    車或倒車；汽車在行駛途中，因機件故障或其他緊急情況無法繼續行駛時，應滑
    離車道，在路肩上停車待援。滑離車道時，應先顯示方向燈逐漸減速駛進路肩，
    車身或所載貨物突出部分，須全部離開車道。待援期間除顯示閃光警示燈外，並
    在故障車輛後方五０公尺至一００公尺處設置車輛故障標誌警示之，高速公路交
    通管制規則第九條第一項第二款及第十四條第一項分別定有明文；次按汽車行駛
    於高速公路或設站管制之道路，而不遵管制之規定者，處汽車駕駛人新台幣三千
    元以上六千元以下罰鍰及記違規點數一點，道路交通管理處罰條例第三十三條第
    一項及第六十三條第一項第一款亦有明文可參；而違反道路交通管理處罰條例者
    ，由行政機關予以裁罰，乃國家為維持行政上秩序，達成行政之目的，對違反行
    政義務者所科之制裁，是以該等裁罰性質上為行政罰（道路交通管理處罰條例第
    一條參照）。又人民違反法律上之義務而應受行政罰之行為，法律無特別規定時
    ，雖不以出於故意為必要，仍須以過失為責任條件，司法院大法官會議解釋釋字
    第二七五號亦闡釋甚明。而所謂過失，係指行為人雖非故意，但按其情節應注意
    ，能注意，而不注意，或行為人對該違反行政義務之事實，雖預見其能發生，但
    確信其不發生者，方該當之（刑法第十四條參照）。
二、本件受處分人即異議人甲○○於民國（下同）九十年四月二十九日十九時二十分
    駕駛車號ＣＣ－０五七六號自用租賃小客車沿國道一號公路北向行駛，於國道一
    號高速公路北向一七二公里加三００公尺處，因左後輪胎壓不足，於行駛路肩尋
    覓安全處所停車時，自後撞擊由外側第一車道切入路肩行駛之車號Ｆ八－０九二
    六號自小客車而肇事，員警曾世昌、盧衍勳至現場處理事故，認受處分人有違反
    「汽車行駛高速公路，不得有在路肩上行駛之行為」之行為，並依道路交通管理
    處罰條例第三十三條第一項規定，掣發內政部警政署國道公路警察局舉發違反道
    路交通管理事件通知單（公警局交字第Ｚ00000000號）；嗣受處分人於
    應到案日前到案，經原處分機關函請舉發機關調查結果，仍認受處分人有上開為
    行為，原處分機關乃依前揭道路交通管理處罰條例第三十三條第一項（漏引第一
    項）及違反道路交通管理事件統一裁罰基準表等規定，於九十二年十一月二十五
    日裁處罰鍰新台幣（下同）三千元，且依同條例第六十三條第一項第一款（漏引
    第一款）並予記受處分人違規點數一點。
三、受處分人聲明異議意旨略以：當日我是由南向北行駛在高速公路外側第二車道，
    時速約一百公里左右，在外側第一車道的某位駕駛用手示意我的輪胎有問題，我
    便慢慢靠右行駛，一直到路肩後仍繼續行駛，當時我不敢採煞車，因為怕車子打
    滑，故在路肩慢慢滑動。而在滑動之時，突有一輛車從外側第一車道急速切入我
    前方之路肩行駛，導致我煞車不及，因而發生碰撞。當時我的車子係因爆胎而行
    駛路肩，並無違規等語。
四、經查：(一)本件受處分人於右開時、地駕駛上開自用租賃小客車行駛路肩等情，為
    受處分人所不爭（見本院九十三年三月十一日訊問筆錄），且有道路交通事故調
    查表、道路交通事故肇因研判表、內政部警政署國道公路警察局道路交通事故調
    查筆錄、台北市交通事件裁決所受理民眾交通違規申訴紀錄表及台灣省竹苗區車
    輛行車事故鑑定委員會鑑定意見書附卷可稽，固屬實在。(二)再舉發本件違規之員
    警曾世昌到庭結證：「我們到現場的時候，受處分人跟我們說因為他車子在高速
    公路中線行駛的時候，有一個在內線車道的駕駛人跟他用手示意他的車子「左後
    輪爆胎」，所以他才緩慢的往路肩行駛，但是經過我們現場檢視，發現他的左後
    輪並無爆胎的現象。」、「當時我有在現場用手壓確認受處分人所駕駛這輛車子
    左後輪有無異樣，結果他的左後輪很正常，然後這台車子被我們拖吊回去之後，
    我有再一次用手壓確認，結果還是一樣。」等語（參照本院九十三年三月十一日
    訊問筆錄），基於交通警察摯單舉發違反道路交通管理處罰條例所列之違規事實
    ，本質上為行政處分，係公務員基於職權上之權力，依法就特定之具體事件所為
    之具公法上效果之單方面行政行為，基於公務員為公法上行為具有公信力之原則
    ，該行政行為當可被推定為真正。又證人即與受處分人之車輛發生車禍之車號Ｆ
    八－０九二六號自小客車之駕駛張清安到庭證稱：當時有看到受處分人之「右前
    方輪子」破裂（按該右前輪爆胎係因發生車禍，致受處分人之車輛撞擊護牆而爆
    胎，與左後輪有無爆胎無關，參見受處分人、證人曾世昌於本院九十三年四月二
    十三日訊問筆錄），其並無以手壓受處分人所有輪胎的胎壓等語（參照九十三年
    四月二十三日本院之訊問筆錄）。從而，依證人曾世昌、張清安互核一致之證述
    ，受處分人之車輛於當時左後輪並未有爆胎，應堪認定。
五、又查，證人曾世昌及張清安亦均證稱當時受處分人主觀上認為其左後輪爆胎，為
    了安全，始行駛至車肩等語（亦均見本院前開訊問筆錄），雖事後經證人曾世昌
    及張清安客觀上證實其左後輪確無爆胎之事實，然審酌車輛於高速公路高速行駛
    中，欲確認有無爆胎之情狀，僅能行駛至路肩並停靠路邊檢查方能得知，此為維
    護交通安全所必須且應當之行為，則不能因受處分人誤以為車輪胎爆胎，以致行
    駛至路肩欲檢查車胎狀況，而歸責受處分人有行駛路肩之違規行為。是就原處分
    認本件受處分人行駛汽車於高速公路，而不遵管制（汽車行駛高速公路，不得有
    為在路肩上行駛）乙節，應認受處分人並無故意、過失，即不可歸責於受處分人
    ，卷內所附台灣省竹苗區車輛行車事故鑑定委員會鑑定意見書亦認定受處分人就
    本件車禍之發生，並無肇事因素，即同本院認定。揆諸前揭說明，受處分人自不
    應被課以道路交通管理處罰條例第三十三條第一項之行政罰責。
六、從而，原處分機關所認定受處分人有前開違反道路交通管理處罰條例之違規事實
    ，即難認為允當，應認受處分人之異議為有理由，而由本院將原處分撤銷，改諭
    知受處分人不罰，以資適法。
據上論斷，應依道路交通案件處理辦法第二十條前段，裁定如主文。
中　　　華　　　民　　　國　　九十三　　年　　　六　　　月　　 十一 　　日
                                  臺灣臺北地方法院交通法庭
                                        法  官  官信成
右正本證明與原本無異。
如不服本裁定，應於送達後五日內，向本院提出抗告狀。
                                        書記官  蔡嘉萍
中　　　華　　　民　　　國　　九十三　　年　　　六　　　月　　 十一 　　日
